臺灣高等法院臺南分院民事裁定
109年度非抗字第7號
再 抗告 人  吳明遠  
代  理  人  顏伯奇律師
上列再抗告人因與相對人鍾慧傑間請求本票准許強制執行事件，
對於中華民國109年3月31日臺灣嘉義地方法院所為裁定（109年
度抗字第10號），提起再抗告，本院裁定如下：
    主  文
再抗告駁回。
再抗告程序費用由再抗告人負擔。
    理  由
一、本件相對人以其持有再抗告人所簽發如附表表示、免除作成
    拒絕證書之本票1紙（下稱系爭本票），主張系爭本票屆期
    經其提示未獲付款為由，向原法院聲請裁定強制執行，經原
    法院司法事務官於民國（下同）109年2月18日以109年度司
    票字第215號民事裁定准許在案，再抗告人提起抗告，經原
    法院於109年3月31日以109年度抗字第10號民事裁定（下稱
    原裁定）駁回抗告，再抗告人不服，提起本件再抗告。
二、再抗告意旨：系爭本票雖記載免除作成拒絕證書，惟依票據
    法第124條及同法第95條規定，相對人就系爭本票仍應向伊
    為付款之提示或請求付款，然相對人已為付款提示，屬積極
    事項，且屬有利於相對人之事項，應由相對人負舉證責任。
    原裁定認伊未舉證相對人未為付款提示之事實，而駁回抗告
    ，適用法規顯有錯誤，爰提起本件再抗告，求為廢棄抗告裁
    定及駁回相對人之聲請。
三、相對人答辯：伊執有再抗告人簽發之系爭本票，並免除作成
    拒絕證書，屆期提示未獲付款，依票據法第123條規定聲請
    裁定強制執行，並提出本票影本為證，且該本票之形式要件
    並無不符，原裁定准予執行，於法並無不合。系爭本票既已
    載明免除作成拒絕證書，相對人聲請裁定准予強制執行時，
    自毋庸提出已為付款提示之證據。且伊於原法院調查期日復
    當庭提示本票原本予再抗告人之代理人，以示請求付款，其
    代理人有特別代理權，得受領付款提示之表示，足認伊已於
    屆期提示未獲付款，本件再抗告並無理由等語。
四、按非訟事件，對於抗告法院所為抗告有無理由之裁定再為抗
    告，僅得以其適用法規顯有錯誤為理由，非訟事件法第45條
    第3項定有明文。是當事人對於非訟事件抗告法院所為抗告
    有無理由之裁定再為抗告，就該裁定如何適用法規顯有錯誤
    ，應有具體指摘，否則自難認為合法。所謂適用法規顯有錯
    誤，係指原法院本其取捨證據之職權所確定之事實適用法規
    顯有錯誤，或與司法院現尚有效及大法官會議之解釋，或本
    院尚有效之判例顯然違反者而言，不包括漏為斟酌證據、認
    定事實不當或錯誤之情形在內。次按匯票上雖有免除作成拒
    絕證書之記載，執票人仍應於所定期限內，為承兌或付款之
    提示，但對於執票人主張未為提示者，應負舉證之責，票據
    法第95條定有明文。此於本票準用之，復為同法第124條所
    明定。又執票人依票據法第123條規定，向本票發票人行使
    追索權時，聲請法院裁定對發票人之財產強制執行者，法院
    僅就本票形式上之要件是否具備予以審查為已足。
五、抗告意旨雖以前開情詞，指摘原裁定適用法規顯有錯誤，惟
    查：　　
（一）相對人持有系爭本票，依票據法第123條規定，聲請裁定
      許可對再抗告人為強制執行，則法院僅須依非訟事件程序
      ，就該本票形式上之要件是否具備予以審查，即為已足。
      原法院依非訟事程序，形式審查系爭本票業已載明發票人
      、發票日、金額、發票地等應記載事項，有系爭本票影本
      附卷可稽（詳司票字卷第9頁），是系爭本票已具備本票
      之形式要件，原法院司法事務官依相對人之聲請，裁定系
      爭本票准許強制執行，於法有據。
（二）再抗告人雖主張相對人並未合法提示系爭本票云云，然依
      卷附系爭本票所示，系爭本票上記載有「此票免除作成拒
      絕證書」等字樣，則相對人得不請求作成拒絕證書，而行
      使追索權，且毋庸提出已為付款提示之證據，復佐以相對
      人於聲請狀主張系爭本票屆期經提示未獲付款等語（詳司
      票卷第5頁），相對人既聲明其已為提示未獲付款，則再
      抗告人主張相對人就系爭本票未為付款提示，自應由再抗
      告人就其主張負舉證責任，而原裁定已於理由欄第四項敘
      明舉證責任分配及本於取捨證據後認定相對人已為付款之
      提示請求付款，難認有何適用法規顯有錯誤之情事。
（三）至於，再抗告人另主張臺灣嘉義地方法院103年度抗字第4
      3號民事裁定、臺灣橋頭地方法院108年度簡字第11號民事
      判決，分別認定執票人應舉證無從為付款提示之例外情事
      及已為付款之提示云云，惟上開裁判，乃係本票發票人有
      特殊情況發生，於個案所為之見解，本院本不受其拘束。
六、綜上，原裁定維持原審法院司法事務官所為對系爭本票准許
    強制執行之處分，而駁回再抗告人之抗告，自無適用法規顯
    有錯誤之情形。再抗告意旨指摘原裁定不當，求予廢棄，為
    無理由，應予駁回。　　
七、據上論結，本件再抗告為無理由，爰裁定如主文。
中　　華　　民　　國　　109 　年　　12　　月　　18　　日
                  民事第五庭    審判長法  官  吳森豐

                                      法  官  孫玉文

                                      法  官　郭貞秀
上為正本係照原本作成。
不得抗告。
中　　華　　民　　國　　109 　年　　12　　月　　18　　日

                                      書記官  林虹妤



　　
附表：至清償日止，按週年利率百分之6計算                                      編號 發   票   日 票  面  金  額 到   期   日  利息起算日  票據號碼 備考  1 108年3月29日 13,653,639元 108年3月29日 108年3月31日 WG0000000